【裁判字號】    96,易,1889
【裁判日期】    970131
【裁判案由】    妨害名譽
【裁判全文】
臺灣臺北地方法院刑事判決              96年度易字第1889號
公  訴  人  臺灣臺北地方法院檢察署檢察官
被      告  甲○○
選任辯護人  陳宏杰律師
            蔡育霖律師
被      告  丁○○
上列被告等因妨害名譽案件，經檢察官提起公訴（96年度偵字第
9380號），本院判決如下：
    主  文
甲○○、丁○○共同散布文字，指摘足以毀損他人名譽之事，甲○○處拘役肆拾日，丁○○處拘役拾日，如易科罰金，均以新
臺幣壹仟元折算壹日；甲○○減為拘役貳拾日，丁○○減為拘役
拾伍日，如易科罰金，均以新臺幣壹仟元折算壹日。
    事    實
一、甲○○、丁○○與丙○○均係「ＭＹ  ＡＶ視聽商情網」（
    下稱本案商情網）之會員，並分別以「ｗｃｈ７０５」、「
    ＡＫＴ」、「Ａｕｄｉｏｃｈｅｎ」為網路代號。丁○○前
    曾數度透過本案商情網向丙○○購買丙○○出賣之商品，惟
    發生交易糾紛，致在本案網站論壇上有多次筆戰。適甲○○
    於不詳時間，上本案商情網「影音視聽硬體二手市場」討論
    區瀏覽，而見到丙○○自民國九十三年七月十五日起刊登之
    「．．．ＶＰＩ  ＴＮＴ  ＨＲＸ超極名盤＋最新１２．６
    臂＋ＳＤＳ控速阻隔器（９９．９９９９９９％ｎｅｗ，Ｍ
    ＹＡＶ規則）：ＮＴ＄ＮＴ３０５，０００．．．」廣告文
    章，而於九十四年三月間，向丙○○購買之ＶＰＩ  ＴＮＴ
      ＨＲＸ唱盤、唱頭放大器等物（下稱本案商品）亦有瑕疵
    ，且嗣由戊○○處聽聞”丙○○向戊○○表示本案商品可能
    進口時遭撞到”，以及戊○○曾幫丙○○拆卸本案商品之唱
    盤馬達等事，甲○○因之認丙○○有故意不告知瑕疵之不誠
    信交易作為，又見到丁○○、丙○○前揭筆戰內容，氣憤之
    下，先於不詳時地以電話與丁○○聯繫討論後，共同基於意
    圖散布於眾，以藉電腦處理後所顯示之文字符號，而指摘足
    以毀損丙○○名譽之事之共同犯意聯絡，由甲○○於不詳時
    地，以電腦擬具「傳聞他專門從國外標購故障品回來整修後
    冒充新品詐騙網友，很多人吃了他的悶虧，而自認倒楣，在
    此已經得到印證了。話說一年之前他賣一台從美國標回來嚴
    重變形ＶＰＩ  ＴＮＴ  ＨＲＸ唱盤在國內找人整修後，在
    ＭＹ  ＡＶ自稱全新唱盤．．．。今天看到Ａｕｄｉｏｃｈ
    ｅｎ還敢以仲裁者身份，正義凜然博取眾網友的同仇敵慨之
    情，小弟無法再沈默，也希望把虛偽、詐騙驅離這塊淨土，
    以上句句事實可以接受檢驗，及願承擔一切責任。」（下稱
    本案誹謗文章）等，與上揭交易糾紛無正當合理關連，偏離
    事實過多，而足以毀損丙○○名譽之不實文字後，透過網際
    網路以密語悄悄話方式傳送與丁○○，再推由丁○○於九十
    五年十一月三日中午十二時二十一分，在本案商情網討論區
    內，利用其前揭個人代號發表本案誹謗文章。甲○○復於同
    月八日上午十一時三十二分，接續前開共同加重誹謗犯意，
    以伊前述個人代號，假冒與此事無關之第三者，在本案商情
    網張貼：「傳聞他專門從國外標購故障品回來整修後冒充新
    品詐騙網友，很多人吃了他的悶虧，而自認倒楣，在此已經
    得到印證了．．．事到今天我花了三十幾萬跟Ａｕｄｉｏｃ
    ｈｅｎ大大買了一個不能用的唱盤，我都沒計較，雖然說我
    是咎由自取，今天我堂弟出來發神經，但也不表示Ａｕｄｉ
    ｏｃｈｅｎ大大完全沒有責任」（下稱本案第二篇文章）文
    章，圖加強本案誹謗文章之可信度。
二、案經丙○○訴由臺北市政府警察局大安分局報告臺灣臺北地
    方法院檢察署檢察官偵查起訴。
    理    由
壹、程序方面：被告丁○○、甲○○（下逕稱其名）與其辯護人
    ，對於檢察官提出之證據資料，均不爭執其證據能力（一度
    爭執證人即告訴人丙○○於警詢中所言乃審判外陳述無證據
    能力，然於甲○○認罪後，辯護人表示已不爭執其證據能力
    ，本院卷第一八六頁背面參照），本院審酌該等言詞供述及
    書面作成時之狀況，並無不宜作為證據之情事，依刑事訴訟
    法第一百五十九條之五第二項規定，得作為證據。
貳、實體方面：
一、訊據丁○○、甲○○對上開事實坦承不諱（本院卷第一九一
    頁背面參照），核與證人即告訴人丙○○、乙○○（下均逕
    稱其名，本院卷第九○頁背面至九五頁、第一五四背面至一
    五九頁參照）證述情節相符，並有本案誹謗文章、本案第二
    篇文章列印資料在卷可稽（臺灣臺北地方法院檢察署九十六
    年度他字第七二二號卷第四至八頁參照），足以擔保丁○○
    、甲○○前揭任意性自白與事實相符，事證明確，應予論處
    。
二、本案誹謗文章、本案第二篇文章均係藉電腦處理電磁紀錄所
    顯示之文字、符號，依刑法第二百二十條第二項規定，屬準
    文書。核丁○○、甲○○二人所為，均係犯刑法第三百十條
    第二項加重誹謗罪。本案第二篇文章係甲○○誤導不知情的
    其他網站瀏覽者信本案誹謗文章確為真實，是該二篇文章均
    出於一加重誹謗犯意、侵害同一法益而接續為之的行為，應
    僅成立一加重誹謗罪。丁○○、甲○○就本案有犯意聯絡、
    行為分擔，應論以共同正犯。查本案商品確實因馬達瑕疵，
    經過丙○○商請證人戊○○（下逕稱其名）將該馬達拆卸，
    此經戊○○證述綦詳，且戊○○亦曾將：「告訴人有跟我（
    戊○○）買壹台咖啡機，因為咖啡機已經停產，所以我以原
    價一萬五千元（新臺幣，下同），賣價一萬元的便宜價格賣
    給告訴人，告訴人用了一段時間後，居然在網路上用一萬二
    千元的價錢賣掉，而且賣給店家，我有在告訴人跟我說這事
    情的時候，勸告訴人這不是很好的事情，因為那是家用的機
    器，賣給店家用不是很好。」、「告訴人說他買這套音響（
    本案商品），因為被海關查到要課稅，所以整組退回美國，
    之後分批進來，可能進來的時候有被撞倒，我（戊○○）看
    其中一顆馬達的軸心是偏離中心，告訴人希望我幫他檢查，
    我回答有時間再幫他處理。」二件丙○○之行為轉知甲○○
    （本院卷第九九頁參照）。據此，雖甲○○、丁○○無任何
    證據，率爾指摘前述與其等交易糾紛無正當合理關連，偏離
    事實過多，而足以毀損丙○○名譽之不實文字，但丙○○於
    出賣本案商品與甲○○時，未誠實告知該等商品曾經換修，
    且甲○○又由戊○○處聽聞丙○○似有前述不妥行為，加上
    丁○○於與丙○○交易過程中，又曾有不愉快經驗，故丁○○、甲○○因受上開刺激而有本案犯行，固不足以資為其等
    行為之正當理由，但亦容有可憫之處。爰審酌上情及被告二
    人犯罪動機、目的，丁○○大學畢業之學歷、知名股票上市
    公司工程師之經歷，甲○○高商畢業、機械維修員之經歷；
    甲○○就其與丙○○之爭執，不思循正當途徑救濟，更不應
    推由他人代貼本案誹謗文章後，再冒充與此事無關之第三人
    張貼本案第二篇文章，及丁○○、甲○○各自之素行，犯罪
    後一度砌詞避就，但均終能坦承不諱之犯罪後態度，及其他
    一切情狀，各量處如主文所示之宣告刑，及諭知易科罰金之
    折算標準。末查丁○○、甲○○前開犯罪時間係於九十六年
    四月二十四日之前，且合於減刑條件，爰依中華民國九十六
    年罪犯減刑條例第二條第一項第三款，各減為拘役十五日、
    二十日，復諭知易科罰金之折算標準，以資儆懲。丁○○、
    甲○○用以犯本案之電腦設備，經審酌比例原則，無沒收之
    必要，附此敘明。
據上論斷，應依刑事訴訟法第二百八十四條之一、第二百九十九
條第一項前段，刑法第二十八條、第三百十條第二項、第四十一
條第一項前段，刑法施行法第一條之一，中華民國九十六年罪犯
減刑條例第二條第一項第三款、第七條、第九條，判決如主文。
中    華    民    國    97    年    1    月    31     日
                  刑事第十庭      法  官 姚念慈
以上正本證明與原本無異。
如不服本判決，應於判決送達後十日內，檢具繕本向本院提出上
訴狀上訴於臺灣高等法院。
                                  書記官  劉芸珊
中    華    民    國    97    年    1    月    31     日
附錄本案論罪科刑法條全文：
刑法第三百十條
意圖散布於眾，而指摘或傳述足以毀損他人名譽之事者，為誹謗
罪，處一年以下有期徒刑、拘役或五百元以下罰金。
散布文字、圖畫犯前項之罪者，處二年以下有期徒刑、拘役或一
千元以下罰金。
對於所誹謗之事，能證明其為真實者，不罰。但涉於私德而與公
共利益無關者，不在此限。


司法院資訊處製作；財團法人民間司法改革基金會備份。
